【裁判字號】    98,訴,763
【裁判日期】    990121
【裁判案由】    損害賠償
【裁判全文】
臺灣桃園地方法院民事判決              98年度訴字第763號
原      告  甲○○
被      告  邱辰熙
上列當事人間請求損害賠償事件，原告就本院97年度桃交簡字第
2670號過失傷害案件提起刑事附帶民事訴訟（97年度桃交簡附民
字第101 號），經本院刑事庭裁定移送前來，本院於民國98年1
月7 日言詞辯論終結，判決如下：
    主  文
被告應給付原告新臺幣貳拾貳萬貳仟貳佰壹拾陸元，及自民國九
十八年八月十三日起至清償日止，按週年利率百分之五計算之利
息。
原告其餘之訴駁回。
訴訟費用由被告負擔三分之二，餘由原告負擔。
本判決第一項得假執行，但被告如以新台幣貳拾貳萬貳仟貳佰壹
拾陸元為原告預供擔保得免為假執行。
原告其餘假執行之聲請駁回。
    事實及理由
壹、程序方面
一、按訴狀送達後，原告不得將原訴變更或追加，但擴張或減縮
    應受判決事項之聲明者，不在此限，民事訴訟法第255 條第
    1 項第3 款定有明文。本件原告原起訴聲明為：1.被告應給
    付原告新臺幣（下同）134 萬7,226元，及自民國97 年8月1
    日起至清償日止，按週年利率百分之5 計算之利息，嗣經本
    院刑事庭移來後，原告於98年8 月12日具狀將上開請求金額
    變更為136 萬7,636 元，及自98年8 月13日起至清償日止，
    按週年利率百分之5 計算之利息，核屬擴張及減縮應受判決
    事項之聲明，依上開法律規定，應予准許。
貳、實體方面
一、原告起訴主張：被告於96年8 月25日下午3 時許，騎乘車號
    IAX-736 號重型機車，沿桃園縣桃園市○○路往莊敬路方向
    行駛，行至寶慶路514 號前時，因欲右轉進入其住處之社區
    停車場，疏未注意騎乘腳踏車而同向右側直行之原告，竟貿
    然右轉，致原告無從閃避而遭被告擦撞（下稱系爭事故），
    原告並人車倒地，經送醫後發現受有第12胸椎骨折及第5 腰
    椎解離之傷害（下稱系爭傷害）。案經警方移送臺灣桃園地
    方法院檢察署檢察官偵查起訴，惟被告迄未就原告所受損害
    為任何賠償。原告因遭被告撞及受傷，受有損害，爰依民法
    第184 條、第193 條、第195 條之規定，請求被告賠償如下
    ：(1)、醫療費用5,476 元，腰椎椎弓斷裂處並需手術修補，
    預估後續費用2 萬元；(2)、事發後原告於96年10月25日骨科
    複診，診斷書醫囑記載需自受傷日起休息三個月，後又於96
    年4 月26日門診檢查，醫囑記載「因腰椎椎弓斷裂併下背疼
    痛，需手術修補斷裂處，宜休養半年」等語，原告自受傷日
    翌日起休養至97年9 月30日，計399 天均無法正常工作，工
    作每月薪資為6 萬3,300 元，共計損失工作所得84萬1,890
    元（計算式6 萬3,300 元/30 天x399=84 萬1,890 元）；(3)
    、原告受傷後，飽受精神折磨，身心承受莫大痛苦，爰請求
    精神慰撫金50萬元。並聲明：(一)、被告應給付原告136 萬7,
    636 元，及自98年8 月13日起至清償日止，按週年利率百分
    之5 計算之利息。(二)、願供擔保，請准宣告假執行。
二、被告則以：被告並未撞及原告，原告於刑事案件時，先陳述
    係被告騎乘之機車右轉進社區停車場時，其機車扯到原告腳
    踏車前輪，致原告倒地等語，後又陳述係被告之機車右轉時
    ，機車後輪碰到原告腳踏車之前輪而使原告倒地等語，其陳
    述前後已顯矛盾，且原告騎乘之腳踏車於撞擊後靜止之位置
    距社區○○○○○道入口處最外緣尚有半公尺，被告即使右
    轉90度進入車道，亦不可能撞及原告，而原告跌倒處有一人
    孔蓋，前曾致其他機車騎士跌倒受傷，更足見原告應是行經
    人孔處不慎跌倒致傷，並非遭被告撞及。且原告所請求之金
    額亦有不實，於醫療費用部分應扣除健保已支出金額，而診
    斷證明書費用並非必要費用，亦應扣除，至原告主張後續手
    術費用2 萬元，原告並未舉證有此必要，其請求自屬無理由
    。另原告請求之工作損失部分，原告所提之薪資數額，既未
    有扣繳憑單等證據，難認為真正，且原告迄未證明其所受損
    害與未能工作間有何因果關係，即空言受損，自屬無據，況
    原告於受傷休養期間，仍得騎乘腳踏車出遊，其傷勢嚴重需
    休養之語顯屬不實。而本件原告所受損害是否為被告行為所
    致，既未究明，原告主張之精神慰撫金亦顯然過高，並無理
    由等語，以資抗辯，並聲明：(一)、原告之訴駁回。(二)、如受
    不利判決，願供擔保請准宣告免為假執行。
三、得心證之理由：
    原告主張因遭被告騎乘重型機車不慎撞及，致受有損害，爰
    依侵權行為損害賠償之法律關係，請求被告賠償如訴之聲明
    所示金額，而為被告所否認，並以上開情詞置辯，是本件應
    審究之爭點為：(一)、原告所受系爭傷害，是否係遭被告騎乘
    機車不慎撞及所致？(二)、原告所受損害若為被告過失行為所
    致，原告所得請求之損害賠償額為何？茲敘述如下：
(一)、原告所受系爭傷害，係遭被告騎乘機車不慎撞及所致。
(1)、原告受有系爭傷害之事實，業據其提出敏盛綜合醫院診斷證
    明書、原告病歷、放射科報告、法院來函回覆意見表各1 份
    在卷可稽（參見臺灣桃園地方法院地檢署97年度偵字第426
    號偵查卷第16頁、本院97年度桃交簡字第2670號卷第53至60
    頁、第88至95頁、第97至101 頁，本院98年度交簡上字第11
    9 號卷第38至47頁），足見原告於96年8 月25日確因系爭事
    故受有第12胸椎骨折及第5 腰椎解離之傷害，應堪認定。被
    告雖抗辯並未撞及原告，而可能係原告行經現場人孔蓋不慎
    而自行跌倒受傷，伊並未過失等語，惟查：被告騎乘機車，
    沿桃園縣桃園市○○路往莊敬路方向行駛，行至寶慶路514
    號前時，欲右轉進入其住處之社區停車場時，疏未注意右方
    尚有同方向直行之原告人車，而撞及原告腳踏車以致原告人
    車倒地受有傷害之事實，核與證人即到場處理之警員葉閔瑞
    於本院97年度桃交簡字第2670號刑事第一審程序審理中結證
    稱：當日於現場所見原告腳踏車之車損情況係前車輪歪掉，
    且經詢問現場路人所見車禍發生經過，路人告訴他腳踏車要
    直走，機車要右轉進地下停車場即撞到等語相符，並有道路
    交通事故調查報告表、道路交通事故現場圖各1 紙、現場照
    片4 張附於該案卷宗可佐，次查，依事故發生現場照片所示
    ，被告指稱之人孔蓋旁，緊鄰放置有當日民眾普渡祭祀所用
    燒紙錢之大型金爐，衡情原告騎乘之腳踏車應會避開金爐相
    當之距離，亦應會同時遠離人孔蓋，自無可能因行經人孔蓋
    而致跌倒。況據前開案件之證人葉閔瑞證稱，其所見原告車
    損之情況係腳踏車前車輪歪掉等語，則原告所騎乘既係競速
    腳踏車，車輪框應尚稱堅固，若非有外力撞及而僅係自行跌
    倒，其車輪應不至歪斜，是原告係遭被告騎乘機車右轉不慎
    撞及倒地，因而受有傷害乙節，應堪認定。
(2)、按機器腳踏車行駛至無標誌之交叉路口時，轉彎車應讓直行
    車先行，道路交通安全規則第99條第2 項及第102 條第1 項
    第7 款定有明文。被告騎乘機車右轉彎時，自應依上開規定
    注意在同向車道上是否有直行來車，且依當時為日間光線充
    足，天候晴朗、路面乾燥無缺陷或障礙物，其視距應屬良好
    ，此有道路交通事故調查報告表1 份足參，被告並無不能注
    意之情事，竟疏未注意而右轉，撞及原告腳踏車，致原告受
    有系爭傷害，被告之過失行為與原告所有傷害間，具有相當
    之因果關係，足堪認定。
(二)、原告所得請求之損害賠償額：
    按因故意或過失不法侵害他人之權利者，負損害賠償責任。
    不法侵害他人之身體或健康者，對於被害人因此喪失或減少
    勞動能力或增加生活上之需要時，應負損害賠償責任。不法
    侵害他人之身體、健康、名譽、自由、信用、隱私、貞操，
    或不法侵害其他人格法益而情節重大者，被害人雖非財產上
    之損害，亦得請求賠償相當之金額，民法第184 條第1 項前
    段、第193條第1 項、第195 條第1 項前段分別定有明文。
    被告不法侵害原告身體、健康，依前開規定，被告對於原告
    所受之損害，自應負損害賠償責任。茲就原告請求之金額分
    別審酌如下：
(1)、醫療費用：
    原告主張因系爭事故所受傷害而支出醫療費用共計5,476 元
    等語，業據原告提出敏盛綜合醫院醫療費用收據6 紙以為佐
    證，並已扣除全民健康保險給付部分金額，應予准許。原告
    另主張系爭傷害後續須手術修復費用2 萬元，惟查，經本院
    函詢敏盛綜合醫院關於原告所受椎弓斷裂之傷害，是否需手
    術修復一節，據該院函覆表示，椎弓斷裂是否需手術治療，
    端視病患之症狀而定，若疼痛持續，病患難以忍受或出現下
    肢麻痛之症狀，則需手術治療等語，此有該院97年8 月27日
    敏醫字第0980002860號函1 紙附卷足憑（參見本院卷宗第11
    9 頁），然原告自系爭事故發生後3 個月，即於96年11月24
    日騎乘競速腳踏車出遊，復於97年4 月27日、6 月21日、11
    月16日、12月20日、98年春節期間多次騎乘競速腳踏車出遊
    ，有上開出遊之照片及網路照片共67張在卷可證，原告既可
    從事騎乘競速腳踏車行駛山路或長時間騎乘腳踏車等高強度
    之運動，則其雖有椎弓斷裂之傷害，然應無疼痛持續難忍而
    致需受手術治療之必要，是原告請求手術修復費用部分，應
    屬無據，不予准許。另被告抗辯診斷書費並非醫療必要支出
    ，惟按「因受傷而起訴請賠償時，醫院診斷書費用、雇工代
    耕費用，均在得求償之列」，此有最高法院47年度台上字第
    1799號判決意旨可資參照，且依據最高法院66年度第5 次民
    庭庭推總會議雖曾決議：「當事人因傷害所支出之診斷書費
    用。非係因侵權行為所生財產上之損害，不得請求賠償」，
    然該次決議內容業經最高法院於91年度第3 次民事庭會議中
    ，決議不再供參考，從而，被告抗辯原告不得請求診斷書費
    等語，即無理由。
(2)、工作所得損失：
    原告主張其於受傷前每月薪資為6 萬3,300 元，因本件傷害
    致13個月餘即399 天無法工作，而受有84萬1,890 元之薪資
    損失乙節，業據其提出超凡旅行社有限公司在職證明書1 紙
    為證，惟被告否認之，並辯稱：原告之月薪應低於6 萬元，
    其因本件事故所受傷害致無法工作期間，亦未長達399 天等
    語。經查：原告受傷前之每月薪資，經本院函詢原告任職之
    超凡旅行社有限公司，該公司函覆謂：原告隸屬該公司業務
    經理兼專業領隊，每月所得雖非固定，96年度略估其所得為
    6 萬3300元，其所得來源為商家回饋佣金及客人給予小費等
    ，故無法開立年度扣繳憑單等語，此有該公司98年12月9 日
    超字第98002 號函在卷可考，是原告主張其受傷前之每月薪
    資為6 萬3,300 元，應屬無訛；又原告因本件傷害而無法工
    作之時間，經本院函詢敏盛綜合醫院，而該院之函覆所示，
    原告於96年8 月25日至該院就診之X 光檢查，顯示有椎弓解
    離之傷害，一般建議應休息3 個月等語（參見本院卷宗第12
    0 頁），而原告自受傷後3 個月即從事騎乘競速腳踏車運動
    乙情已如前述，則原告無法工作而受有薪資損失之期間應認
    定為3 個月，故其工作所得損失應為18萬9,900 元，（計算
    式63,300元×3=189,900 元）。原告請求不能工作之損失在
    上開18萬9,900 元範圍內之請求應予准許，逾此部分之請求
    則無理由。
(3)、精神慰撫金：
    查原告學歷為私立中華高級中學畢業，其受傷前為超凡旅行
    社有限公司之業務經理兼專業領隊，有在職證明書及薪資所
    得證明單1 紙可參，又原告自述名下無任何財產，僅有存款
    15,000元等語，經本院職權調閱財政部臺灣省北區國稅95年
    度綜合所得稅籍資料清單，原告並無財產申報資料，爰審酌
    原告所受傷害為胸椎骨折，惟休養後已有好轉並不影響原告
    從事單車運動、兩造之身分、地位、教育程度、經濟能力等
    一切情狀，認原告請求之精神慰撫金額應以30,000元為適當
    ，逾此部分之請求並無理由。
(4)、綜上所述，原告可向被告請求之損害賠償數額，包含醫療費
    用、工作所得損失、精神慰撫金等，合計共22萬5376元（計
    算式：5,476 元＋189,900 元＋30,000元=225,376元）。
四、按保險人依本法規定給付之保險金，視為加害人或被保險人
    損害賠償金額之一部分；加害人或被保險人受賠償請求時，
    得扣除之，強制汽車責任保險法第 32 條定有明文。本件原
    告得領取之強制汽車責任險數額計3,160 元，有明台產物保
    險98年8 月17日（98）明桃理字第170 號函在卷足證，則依
    前開強制汽車責任保險法第32條之規定，原告向被告請求本
    件侵權行為損害賠償時，自應扣除前述得獲強制汽車責任保
    險金給付之部分，以此計算，被告應給付原告之數額應為22
    萬2,216 元（203,376 元-3,160 元=222,216元）。
五、本件事證已臻明確，兩造其餘陳述與所提證據，經核與本件
    判決之結果不生影響，爰不另一一論述，附此敘明。
據上論結，本件原告之訴為一部有理由，一部無理由，依民事訴
訟法第79條、第389 條第1 項第5 款、第392 條第2 項，判決如
主文。
中    華    民    國    99    年    1     月    21    日
                        民事第三庭  法  官  陳清怡
上為正本係照原本作成。
如對本判決上訴，須於判決送達後20日內向本院（地址：桃園縣
桃園市○○路120 號）提出上訴狀。
中    華    民    國    99    年    1     月    21    日
                                    書記官  劉璟佳

司法院資訊處製作；財團法人民間司法改革基金會備份。
